臺灣桃園地方法院行政訴訟判決
109年度簡字第147號
原      告  謝清彥  

被      告  法務部○○○○○○○

代  表  人  林志雄  
上列原告與被告法務部○○○○○○○間之監獄行刑法事件，提起行政
訴訟，本院判決如下：
    主  文
原告之訴駁回。
訴訟費用由原告負擔。
    理  由
壹、程序方面：
一、按釋字第755 號解釋：「監獄行刑法第6 條及同法施行細則
    第5 條第1 項第7 款之規定，不許受刑人就監獄處分或其他
    管理措施，逾越達成監獄行刑目的所必要之範圍，而不法侵
    害其憲法所保障之基本權利且非顯屬輕微時，得向法院請求
    救濟之部分，逾越憲法第23條之必要程度，與憲法第16條保
    障人民訴訟權之意旨有違。相關機關至遲應於本解釋公布之
    日起2 年內，依本解釋意旨檢討修正監獄行刑法及相關法規
    ，就受刑人及時有效救濟之訴訟制度，訂定適當之規範。修
    法完成前，受刑人就監獄處分或其他管理措施，認逾越達成
    監獄行刑目的所必要之範圍，而不法侵害其憲法所保障之基
    本權利且非顯屬輕微時，經依法向監督機關提起申訴而不服
    其決定者，得於申訴決定書送達後30日之不變期間內，逕向
    監獄所在地之地方法院行政訴訟庭起訴，請求救濟。其案件
    之審理準用行政訴訟法簡易訴訟程序之規定，並得不經言詞
    辯論。」。另按，嗣於民國109 年1 月15日修正公布、同年
    7 月15日施行之監獄行刑法第114 、111 條，亦已規定受刑
    人因監獄行刑所生公法爭議而提起之行政訴訟，為簡易訴訟
    程序事件，適用行政訴訟法簡易訴訟程序之規定，得不經言
    詞辯論為之。
二、依原告所提出之被告申訴決定書，上載日期為109 年11 月5
    日（見本院卷第7至77頁），而原告係於109 年12月14日提
    起本件訴訟，有本院卷第3 頁原告行政訴訟起訴狀上之收狀
    登記章日期戳印為憑，是核諸前揭說明，原告應係於申訴決
    定書送達後30日內提起本件行政訴訟，程序上尚屬適法，先
    予敘明。
貳、實體方面
一、原告起訴意旨略以（內容詳見卷附之原告起訴暨訴訟救助聲
    請狀）：
  ㈠關於被告所做109 年申字第6號至22號、34至43、45至54申訴
    決定書，被告宣稱原告未補正，惟原告於桃園監獄時業已補
    正，另於9月21日亦經綠島監獄向被告補正，被告取巧濫用
    補正以圖謀稽查程序。且經向綠島監獄等基層矯正專業人員
    查證，被告處理申訴已逾監獄行刑法第101 條第3 項期限上
    限之規定，自當撤銷原處分。
  ㈡聲明：確認原處分及管理措施違法○○○○○行刑目的之必要範圍
    ）。
二、被告則以：　　
　㈠原告所提出其不服之各份被告申訴決定書，除其中24份申訴
    決定書（申字第6號案至22號案、第34號案至第37號案、第4
    1至第43號案，詳後述）以外，其餘13件（申字第38號至第4
    0號、申字第45號至第54號)原告於申訴時係對「許天標小妹
    妹」、「許天標」、「許天兵標」、「林忘雄」、「林ㄓ、
    障雄」、「林ㄓ、障」、「許金木示」、「值班獄卒」等不
    特定人提出申訴，經被告分別於109年8月11日桃監戒字第10
    907003550號、109年9月10日桃監戒字第10907000860號函知
    原告依監獄行刑法第97條之規定，於文到後5日内補正相關
    具體資訊，並重新提出。原告於109年9月16日簽收該函後，
    截至被告109年10月14日審議會日止仍未合法補正，不符監
    獄行刑法第96條第1項規定，被告乃以申訴書不合法定程式
    ，而依監獄行刑法第107條第3款規定為不受理決定 ，被 告
    此部分之決定，與法並無不合，是原告就此部分僅空泛主張
    及請求確認原處分及管理措施違法等節，顯均屬無據，無從
    憑採。
  ㈡關於原告不服被告109年申字第6號案（在監投票權）、第14
    號案（報警權）、第22號案（寄入摺疊桌)及第34號案（禁
    止持有裸露書刊）等4件申訴決定書：
　1.其中第6號案及第14號案，係原告曾於108年7月29日提出之
    相同申訴標的，業經被告申訴審議小組於108年8月27日決議
    無理由在案，被告復於109年10月14日審議會議，依監獄行
    刑法第107條第4款之規定（對於已決定或已撤回之申訴事件
    ，就同一原因事實重行提起申訴）為不受理之申訴決定。
  ⒉第22號案，亦因原告於109年8月26日提出相同申訴標的，業
    經被告申訴審議小組於109年9月22日決議無理由在案，被告
    復於109年10月14日審議會議，依監獄行刑法第107條第4款
    之規定（對於已決定或已撤回之申訴事件，就同一原因事實
    重行提起申訴）為不受理之申訴決定。
  ⒊第34號案，係原告於109年7月13日向被告提出由外界寄入全
    裸之成人雜誌之申請，經被告於同年月30日依法告知不得寄
    入後，原告遲至109年9月9日始提出申訴，顯逾監獄行刑法
    第93條規定應於收受或知悉處分或管理措施之次日起，10日
    不變期間提出申訴之期限。被告復於109年10月14審議會議
    ，依監獄行刑法第107條第2款之規定（提起申訴已逾第93條
    第2項所定期間）為不受理之申訴之決定。
　㈢關於原告不服之被告109年申字第7號案(接見監錄聽）、第10
    號案（使用電腦及網路權）、第17號案（禁止寄入麻油雞）
    、第20號案（外醫住院使用戒具）等4件申訴決定書：第7號
    案、第10號案、第17號案及20號案等4件決定書，因原告未
    受所稱申訴標第之處分，其權益未受影響，被告復於109年1
    0月14日審議會議，依監獄行刑法第107條第5款之規定（申
    訴人非受第93條第1項第1款處分或管理措施之相對人，或非
    第93條第1項第2款、第3款之請求人）為不受理之申訴決定
    。
　㈣關於原告不服之被告109年申字第37號案（109年7月至9月份
    累進處遇分數）、第41號案（未提供成人頻道）、第43號案
    （電視頻道僅18台）等3件申訴決定書：
　⒈其中第37號案因非被告之職權所為之處分，被告復於109年10
    月14日審議會議，為不受理之申訴決定。
　⒉另第41號案及第43號案之申訴内容非屬監獄行刑法第93條第1
    項○○○○○所為影響其個人權益之處分或管理措施）之範圍，
    被告復於109年10月14日審議會議，依同法第107條第1款之
    規定（申訴内容非屬第93條第1項之事項）為不受理之申訴
    決定。
　㈤關於原告不服之被告109年申字第8號案（舍房監聽）、第9號
    案（限制使用手機）、第11號案（限制使用手錶）、第12號
    案（進出矯正機關接受身體安全檢查）、第13號案（開庭返
    回翌日接受尿議檢驗）等5件申訴決定書：
　⒈第8號案及第12號案，係被告依監獄行刑法第14條第1項前段○
    ○○○○○秩序及安全，防止違禁物品流入，受刑人入監時，應
    檢查其身體、衣類及攜帶之物品）、同法第21條第1項及第4
    項（監獄應嚴密戒護，並得運用科技設備輔助之；監獄為維
    護安全，得檢查出入者之衣類及攜帶物品，並得運用科技設
    備輔助之）、同法施行細則第18條第2項前段（出入戒護區
    者應接受檢查）、監獄及看守所科技設備設置及使用管理辦
    法第3條第1項（本辦法所指科技設備種類如監控設備，指以
    影音或數據資料傳輸等方式，進行監看、監測、影音監錄、
    定位追蹤等管控之設備）、同辦法第6條（機關得於舍房設
    置監控設備，以輔助機關人員對所轄之處所、人員、物品等
    進行監看、監測、影音監錄及管控進出）等法令規定，運用
    科技設備輔助舍房戒護安全，或於收容人出入監所時對其身
    體、衣類及攜帶之物品進行檢查等措施，防止違禁物品或可
    能構成危害之物品流入，均依法令維護監獄秩序及安全之行
    為。
  ⒉另第9號案及第11號案，係被告依監獄行刑法第76條第1項（
    受刑人攜帶、在監取得或外界送入之金錢及物品，經檢查後
    ，由監獄代為保管。但認有必要且無妨害監獄秩序或安全之
    虞者得准許受刑人在監使用，或依受刑人之請求交由他人領
    回）、監獄及看守所收容人金錢與物品保管及管理辦法第13
    條第1項前段、第2項及第3項第3款規定(收容人攜帶入機關
    、在機關取得或外界送入之物品，機關認應代為保管者；機
    關應將代收容人保管之物品，收置於指定之處所妥適保管。
    其屬貴重物品者，得勸諭收容人自行寄回或交由其指定之人
    領回，未予寄回或領回者，應經收容人簽名或捺印確認封緘
    後，另於適當處所保管之；前項之貴重物品，指下列物品：
    電子物品類：電子手錶、手機、電腦、錄音（影）機、隨身
    碟、消費性電子產品、電腦設備、通訊電子設備及其他相關
    電子類之物品）等法令規定，辦理收容人貴重物品保管事項
    ，防止違禁物品及可能構成危險之物品流入，以維護監獄秩
    序及戒護安全 。
  ⒊再者，第13號案係因原告為違反毒品危害防制條例入監執行
    之收容人，故被告復依特定人員尿液採驗辦法第3條第7款（
    在監（院、所、校）檢驗：指法務部○○○○○○○○○○○○○○○○○○○
    、軍事看守所對收容人實施之尿液檢驗）、同辦法修正附表
    第4條第1項第1款及第3款（有下列情形之矯正機關收容人：
    曾有違反毒品危害防制條例行為者（含自動請求治療者）；
    其他基於安全管理需要，認為有必要實施尿液檢驗）、法務
    部矯正署107年10月16日法矯署醫字第10700138590號函說明
    三（矯正機關依「特定人貝尿液採驗辦法」對收容人貫施尿
    液檢驗師檢時機如下：一般抽檢：短暫脫離矯正機關實力支
    配下再進入矯正機關之收容人（如借提、借訊等），翌日辦
    理尿液檢驗；毒品犯出庭還押收容人於翌日辦理尿液檢驗）
    等規定，辦理收容人開庭返回矯正機關後之尿液檢驗事宜，
    為依法令之行為。
  ⒋綜前所述，原告不服被告依法令使用科技設備輔助舍房戒護
    安全、實施收容人進出矯正機關時之身體安全檢查、實施貴
    重物品保管及特定人員尿液採驗等管理措施等節，顯均屬無
    據，故被告於109年10月14日審議會議，依監獄行刑法第108
    條第2項之規定（審議小組認申訴無理由者，監獄應為駁回
    之決定）為無理由之申訴決定，並於各申訴決定書說明駁回
    之理由。
　㈥關於原告不服之被告109年申字第15號案（申請複印文件須交
    付複印標的文件）、第16號案（限制用水）、第18號案（舍
    房設備）、第19號案(服務員協辦事務）、第21號案（實施
    安全檢查時，面牆等待）、第42號案（購買物品須2周前預
    約）等6件申訴決定書：經查第15號案、第16號案、第18號
    案、19號案、第21號案、第35號案及第42號案等6件申訴決
    定書，係「依原告之請求協助複印其個人文件」、「提供足
    供清潔之用水」、「適當規劃舍房空間運用」、「被告實施
    舍房安全檢查時安排收容人於受檢區域外等待」、「遴選收
    容人為協助舍房事務之服務員」及「訂定購買百貨物品流程
    」等事項，均為協助原告在監收容之生活管理、處遇措施及
    行政協助等必要作為，對原告之權利並無影響，尚無有不當
    之處，故被告於109年10月14日審議會議，依監獄行刑法第1
    08條第2項之規定（審議小組認申訴無理由者，監獄應為駁
    回之決定）為無理由之申訴決定，並於各申訴決定書說明駁
    回之理由。
  ㈦關於被告不服之原告109年申字第35號案（109年7月11日至9
    月未提供教化)及第36號案（109年7月11日至9月未提供作業
    ）等2件申訴決定書：
　⒈第35號案，被告所屬人員分別於109年8月21日及9月3日向原
    告實施教化，並無原告所稱未提供教化情形，故被告復於10
    9年10月14日審議會議，依監獄行刑法第108條第2項之規定
    （審議小組認申訴無理由者，監獄應為駁回之決定）為無理
    由之申訴決定。
  ⒉另第36號案，按監獄行刑法第31條前項規定，受刑人除罹患
    疾病、入監調查期間、戒護安全或法規別有規定者外，應參
    加作業。原告收容期間經常出言挑釁被告所屬管教人員或每
    日提出大量語意不明、充滿謾罵及戲謔言詞之報告外，亦曾
    以其排泄物係證物為由，裝袋送出要求寄送司法機關查處，
    極盡輕蔑之事，其行為已有影響監獄紀律之虞，故暫不將原
    告分配至工場作業，以維護戒護安全及監獄秩序。是以，被
    告復於109年10月14日審議會議，依監獄行刑法第108條第2
    項之規定（審議小組認申訴無理由者，監獄應為駁回之決定
    ）為無理由之申訴決定。
　㈧綜上所述，原告之訴為無理由，建請予以裁定驳回。
　㈨聲明：原告之訴駁回。　
三、經查：
  ㈠觀諸卷附之原告起訴文狀，固記載其主張及請求確認被告之
    原處分及管理措施違法、逾越監獄行刑目的必要範圍等語，
    惟均未具體指明：究係被告於何年、何月、何日之何種原處
    分及管理措施，有何種違法之情形。
  ㈡復觀諸原告所提出其不服之各份被告申訴決定書，可知除其
    中13份申訴決定書（詳後述）以外，其餘各件原告於申訴時
    ，或係未記載所申訴事實之發生日與具體事實，或係對「許
    天標小妹妹」、「許天標」、「許天兵標」、「林忘雄」、
    「林ㄓ、障雄」、「林ㄓ、障」、「許金木示」、「值班獄卒
    」等不特定人提出申訴，或係對於已決定或已撤回之申訴事
    件，就同一原因事實重行提起申訴，或係提起申訴已逾第93
    條第2項所定期間，或係原告非受監獄行刑法第93條第1項第
    1款處分或管理措施之相對人，或非第93條第1項第2款、第3
    款之請求人，或係非因被告職權所為之處分，或係申訴内容
    非屬監獄行刑法第93條第1項○○○○○所為影響其個人權益之處
    分或管理措施）之範圍，經被告機關命原告補正相關具體資
    訊，然截至被告審議會日止仍未合法補正，不符監獄行刑法
    第96條第1 項規定，被告乃以申訴書不合法定程式，而依監
    獄行刑法第107 條第3 款規定為不受理決定，復有法務部○○
    ○○○○○109年8月11日桃監戒字第10907003550號書函、109年9
    月10日桃監戒字第10907000860號書函、送達證書等在卷（
    見本院卷第219至223頁）可稽，
　　經核被告之此部分決定，與法並無不合，是原告就此部分僅
    空泛主張及請求確認原處分及管理措施違法等節，顯均屬無
    據，無從憑採。
　㈢另關於原告不服之被告109 年申字第8 、9 、11、12、13 號
    等5件申訴決定書，可知均係原告因舍房監聽、限制使用手
    機、限制使用手錶、進出矯正機關接受身體安全檢查、開庭
    返回翌日接受尿議檢驗。經查，第8號案及第12號案，被告
    係依監獄行刑法第14條第1項前段、同法第21條第1項及第4
    項、同法施行細則第18條第2項前段、監獄及看守所科技設
    備設置及使用管理辦法第3條第1項、同辦法第6條等法令規
    為之定，運用科技設備輔助舍房戒護安全，或於收容人出入
    監所時對其身體、衣類及攜帶之物品進行檢查等措施，防止
    違禁物品或可能構成危害之物品流入，均依法令維護監獄秩
    序及安全之行為，並無不妥。另第9號案及第11號案，係被
    告依監獄行刑法第76條第1項、監獄及看守所收容人金錢與
    物品保管及管理辦法第13條第1項前段、第2項及第3項第3款
    規定等法令規定，辦理收容人貴重物品保管事項，防止違禁
    物品及可能構成危險之物品流入，以維護監獄秩序及戒護安
    全亦無不妥。再者，第13號案係因原告為違反毒品危害防制
    條例入監執行之收容人，故被告復依特定人員尿液採驗辦法
    第3條第7款、同辦法修正附表第4條第1項第1款及第3款，其
    他基於安全管理需要，認為有必實施尿液檢驗，為依法令之
    行為。從而，原告就此部分請求確認原處分及管理措施違法
    等節，亦屬無據，不足憑採。
　㈣另關於原告不服之被告109 年申字第第15號案（申請複印文
    件須交付複印標的文件）、第16號案（限制用水）、第18號
    案（舍房設備）、第19號案(服務員協辦事務）、第21號案
    （實施安全檢查時，面牆等待）、第42號案（購買物品須2
    周前預約）等6件申訴決定書：經查，第15號案、第16號案
    、第18號案、19號案、第21號案、第35號案及第42號案等6
    件申訴決定書，係「依原告之請求協助複印其個人文件」、
    「提供足供清潔之用水」、「適當規劃舍房空間運用」、「
    被告實施舍房安全檢查時安排收容人於受檢區域外等待」、
    「遴選收容人為協助舍房事務之服務員」及「訂定購買百貨
    物品流程」等事項，均為協助原告在監收容之生活管理、處
    遇措施及行政協助等必要作為，對原告之權利並無影響，並
    無有不當之處，故被告於109年10月14日審議會議，依監獄
    行刑法第108條第2項之規定（審議小組認申訴無理由者，監
    獄應為駁回之決定）為無理由之申訴決定，尚屬妥適。故原
    告就此部分請求確認原處分及管理措施違法一節，亦同屬無
    據，不足憑採。
  ㈤關於被告不服之原告109年申字第35號案（109年7月11日至9
    月未提供教化)及第36號案（109年7月11日至9月未提供作業
    ）等2件申訴決定書：經查第35號案，被告所屬人員分別於1
    09年8月21日及9月3日向原告實施教化，並無原告所稱未提
    供教化情形，故被告復於109年10月14日審議會議，依監獄
    行刑法第108條第2項之規定（審議小組認申訴無理由者，監
    獄應為駁回之決定）為無理由之申訴決定，並無不妥。另查
    第36號案，按監獄行刑法第31條前項規定，受刑人除罹患疾
    病、入監調查期間、戒護安全或法規別有規定者外，應參加
    作業。經查原告收容期間經常出言挑釁被告所屬管教人員或
    每日提出大量語意不明、充滿謾罵及戲謔言詞之報告外，亦
    曾以其排泄物係證物為由，裝袋送出要求寄送司法機關查處
    ，極盡輕蔑之事，其行為已有影響監獄紀律之虞，故暫不將
    原告分配至工場作業，以維護戒護安全及監獄秩序。是以，
    被告復於109年10月14日審議會議，依監獄行刑法第108條第
    2項之規定（審議小組認申訴無理由者，監獄應為駁回之決
    定）為無理由之申訴決定，亦屬合法，故原告就此部分請求
    確認原處分及管理措施違法一節，亦同屬無據，不足憑採。
四、綜上所述，原告之主張均不足採，依其所訴之事實，在法律
    上亦為無理由，爰不經言詞辯論，逕以判決駁回之。
五、本件判決基礎事實已明，兩造其餘陳述及訴訟資料經本院斟
    酌後，核與判決結果不生影響，爰不另一一論述。
中　　華　　民　　國　　111 　年　　2 　　月　　21　　日
                  行政訴訟庭  法　官　徐  培  元
上為正本係照原本作成。
如不服本判決，應於送達後20日內，向本院提出上訴狀，其未表
明上訴理由者，應於提出上訴後20日內向本院補提理由書（均須
按他造人數附繕本）。上訴理由應表明關於原判決所違背之法令
及其具體內容，或依訴訟資料可認為原判決有違背法令之具體事
實。
中　　華　　民　　國　　111 　年　　2 　　月　　21　　日
                              書記官  吳  文  彤